【裁判字號】    97,上易,232
【裁判日期】    971111
【裁判案由】    損害賠償
【裁判全文】
臺灣高等法院臺中分院民事判決         97年度上易字第232號
上 訴 人  乙○○
被上訴人  甲○○
上列當事人間請求損害賠償事件，上訴人對於中華民國97年50月
30日台灣台中地方法院97年度訴字第 953號第一審判決提起上訴
，本院於97年10月28日言詞辯論終結，判決如下：
    主  文
上訴駁回。
第二審訴訟費用由上訴人負擔。
    事實及理由
一、上訴人起訴主張：被上訴人為伊之前配偶，民國96年08月31
    日上午10時許，被上訴人在台中縣太平市○○里○○路50之
    3 號之慈光寺旁登山步道，竟為細故以不堪入耳之三字經、
    五字經公然辱罵伊，全然不顧圍觀之群眾不少為伊所熟識之
    人，經常於此運動者，即肆無忌憚以髒話漫天辱罵，讓伊無
    地自容，人格尊嚴受到莫大侮辱，心靈所受傷痛更難以撫平
    。被上訴人甚持西瓜刀作勢要殺伊，挖伊心肝，伊趕緊逃開
    ，始免於受難；而被上訴人更揚言：「我就來把你剝心肝看
    看」、「我還要妳死咧」、「妳想死不怕沒有鬼可以做」等
    加害伊生命、要伊去死之言語，長達半小時之久，讓伊心生
    畏懼，時刻處在不安與恐懼之中，深怕遭被上訴人加害，被
    上訴人上開行為使伊身心受辱，精神上承受極大痛苦，爰依
    民法第184條、第195條請求被上訴人賠償精神慰藉金新台幣
    （下同）100 萬元，以資補償，並聲明求為判決：(一)被上訴
    人應給付上訴人100 萬元及自本起訴狀繕本送達翌日起至清
    償日止，按年息5%計算之利息。(二)訴訟費用由被上訴人負擔
    。
    (三)願供擔保，請准宣告假執行。
二、原審判決被上訴人應給付上訴人 5萬元及自97年3月6日起至
    清償日止，按年息百分之 5計算之利息。上訴人其餘之訴駁
    回。上訴人則以被上訴人上開侮辱、恐嚇行為讓上訴人心生
    畏懼，上訴人至今仍處於不安與恐懼之中，上訴人精神上受
    極大傷害，原審僅判賠5萬元，顯然過輕，除原判決判准5萬
    元之外，被上訴人應再給付上訴人50萬元，爰提起上訴，聲
    明求為判決：(一)原判決關於駁回上訴人後項之訴及命負擔訴
    訟費用之裁判廢棄。(二)前項廢棄部分，被上訴人應再給付上
    訴人50萬元及自97年3月6日起至清償日止按年息百分之 5計
    算之利息。(三)上訴費用由被上訴人負擔。
三、被上訴人則以兩造目前已離婚，離婚後，伊安分守己在山上
    工作，未曾找上訴人麻煩，但上訴人一直找伊麻煩。事發當
    天伊正在煮筍子，上訴人來找伊，並故意用言語激怒伊，導
    致伊出言不遜。刑事判決目前已執行完畢。伊目前無業，僅
    從事一些山產，名下雖有一座山，但 921地震之後，那座山
    的土地不值錢，伊無力賠償，資為抗辯。答辯聲明，求為判
    決：(一)駁回上訴人之上訴。(二)訴訟費用由上訴人負擔。
四、上訴人主張被上訴人為其前配偶，被上訴人於96年08月31日
    上午10時許，在台中縣太平市○○里○○路50之 3號之慈光
    寺旁登山步道，基於公然侮辱之犯意，在此不特定人得共見
    共聞之場所，以足以貶低上訴人人格之「幹×娘×巴」等三
    字經、五字經辱罵上訴人，更揚言：「我就來把你剝心肝看
    看」、「我還要妳死咧」、「妳想死不怕沒有鬼可以做」等
    語，以加害上訴人生命之事恫赫上訴人乙節，案經台灣台中
    地方法院刑事庭以97年度中簡上字第 137號判處應執行拘役
    40日確定等情，除據上訴人陳明在卷外，核與原審法院97年
    度中簡字第128號、97年度中簡上字第137號刑事判決相符，
    且為被上訴人所不爭執，是上訴人主張被上訴人侵權行為之
    事實，堪信為真實。
五、按因故意或過失，不法侵害他人之權利者，負損害賠償責任
    。又不法侵害他人之身體、健康、名譽、自由、信用、隱私
    、貞操，或不法侵害其他人格法益而情節重大者，被害人雖
    非財產上之損害，亦得請求賠償相當之金額。民法第 184條
    第 1項、第195條第1項前段定有明文。本件上訴人遭被上訴
    人在不特定人得共見共聞之場所，以足以貶低上訴人人格之
    不堪入耳穢言辱罵，及以加害上訴人生命之言語恐嚇，上訴
    人因上開行為而身心受有相當影響、精神感到痛苦，則被上
    訴人顯已對上訴人構成侵權行為，上訴人以此為由，請求被
    上訴人應給付慰撫金，以慰撫其精神之痛苦，自屬有據。惟
    關於非財產上之損害，加害人雖負賠償責任，但以相當之金
    額為限，所謂相當，應以實際加害情形與被害人名譽受損情
    節是否重大，以及加害人、被害人之身分、地位、經濟狀況
    等加以判斷；而被害人名譽影響重大與否，亦應以客觀之社
    會價值衡量，不得專以受害人主觀之感受為斷。查上訴人為
    國小畢業，目前無業，有存款、利息所得及不動產二筆；被
    上訴人為國小肄業，目前無業，有利息所得、及不動產一筆
    ，此有本院準備程序筆錄及稅務電子峽門財產所得調件明細
    表附卷可參（見本院卷第29頁、第11頁）。本院審酌事故發
    生之動機、肇因及兩造之教育程度、身分地位、經濟狀況及
    被上訴人加害之過程等一切情狀，認上訴人請求之精神慰撫
    金，應以 5萬元為適當，逾此數額範圍之請求，則非允當，
    應予駁回。
六、綜上所述，上訴人本於侵權行為之法律關係，請求被上訴人
    給付精神慰撫金 5萬元及自附帶民事訴訟起訴狀繕本送達翌
    日即97年3月6日起至清償日止之法定利息，於法有據，逾此
    部分之請求，則無理由，原審判命被上訴人應給付上訴人 5
    萬元及自97年3月6日起至清償日止，按年息百分之 5計算之
    利息，並依職權為假執行之宣告，駁回其餘之請求，並無不
    合，上訴人請求被上訴人再給付上訴人50萬元及遲延利息，
    則非有據，其上訴為無理由，應予駁回。
七、本件事證已甚明確，兩造其餘之攻擊防禦方法與舉證，經審
    酌結果，與本案判決結果無影響，爰不一一論述。
八、據上論結，本件上訴為無理由，依民事訴訟法第449條第1項
    、第78條，判決如主文。
中    華    民    國    97    年    11    月    11    日
                民事第三庭  審判長法  官  陳照德
                                  法  官  曾謀貴
                                  法  官  李平勳
以上正本係照原本作成。
不得上訴。
                                  書記官  江丞晏
中    華    民    國    97    年    11    月    11    日


司法院資訊處製作；財團法人民間司法改革基金會備份。
